臺灣嘉義地方法院嘉義簡易庭民事簡易判決
111年度嘉簡字第537號
原      告  何美佳  
訴訟代理人  何曉雁  
被      告  蘇英志  

上列當事人間侵權行為損害賠償(交通)事件，本院於民國111年9
月23日言詞辯論終結，判決如下：
    主      文
被告應給付原告新臺幣156,834元。
原告其餘之訴駁回。
訴訟費用新臺幣4,410元，由被告負擔其中新臺幣1,729元，餘由
原告負擔。
本判決第1項得假執行。
    事實及理由
原告聲明：被告應給付原告新臺幣（下同）400,100元。陳述：
  ㈠被告於民國111年4月3日夜間無照駕駛車牌號碼000-0000號汽
    車（下稱甲車），沿嘉義縣新港鄉崙子村157縣道劃有分向
    限制線路段，由西往東方向直行抵達該路070701號燈桿設置
    處未劃有分向限制線路段，適訴外人楊允毅騎乘車牌號碼00
    0-0000號機車（下稱乙車）同向在前直行，靠左暫停在該未
    劃有分向限制線路段待轉，被告竟未注意車前狀況及兩車並
    行之間隔，因而碰撞乙車。乙車受甲車撞擊噴飛至對向車道
    ，而原告駕駛原告所有車牌號碼000-0000號汽車（下稱丙車
    ），由東往西方向沿對向車道直行駛至，丙車乃遭噴飛之乙
    車撞擊，因而毀損。
  ㈡被告因過失不法毀損丙車，為肇事原因，應對原告負損害賠
    償責任。原告損害項目如下：
    1.拖吊費2,000元：原告於111年4月3日委由巨豐汽車車業行
      （下稱拖吊廠）將丙車拖吊至匯聯汽車股份有限公司北港
      營業所（下稱修理廠）待修，支出拖吊費2,000元。
    2.修復費用120,598元：原告委由修理廠修復丙車，支出修
      復費用120,598元，包含工資30,190元、零件90,408元。
    3.不能使用丙車損害82,000元：丙車於111年4月3日拖吊至
      修理廠待修，然被告屢次藉口不依兩造約定前往修理廠協
      議修復工作內容，原告只得指示修理廠於111年5月26日開
      工，至111年6月24日完工。原告自111年4月3日起至111年
      6月24日止之82日期間不能使用丙車，需向親友借車代步
      ，以每日損害1,000元計算，受有損害82,000元。
    4.丙車交易性貶值120,000元：修理廠雖修復丙車，然丙車
      既發生事故，將來無法以無事故之市價出賣，受有交易性
      貶值120,000元。
  ㈢為此依侵權行為法律關係，請求判決如聲明所示。
被告聲明：原告之訴駁回。陳述：
  ㈠肇事路段劃有分向限制線，楊允毅騎乘乙車違規待轉，兩造
    及楊允毅均為肇事因素。
  ㈡原告主張之損害金額過高，且修復費用應予折舊。
民法第184條第1項前段規定「因故意或過失，不法侵害他人之
  權利者，負損害賠償責任」，道路交通安全規則第94條第3項
  規定「汽車行駛時，駕駛人應注意車前狀況及兩車並行之間隔
  ，並隨時採取必要之安全措施，不得在道路上蛇行，或以其他
  危險方式駕車」。經查：
  ㈠原告主張兩造發生車禍，致原告所有丙車毀損，被告為肇事
    原因之事實，業據原告提出照片、行車紀錄器影像檔案為證
    ，並經本院向嘉義縣警察局民雄分局調取交通事故卷宗提示
    辯論，除肇事責任部分外，為被告不爭執，堪信為真。
  ㈡被告雖辯稱肇事路段劃有分向限制線，楊允毅違規待轉，兩
    造及楊允毅均為肇事因素云云，然依上開卷宗所附道路交通
    事故現場圖，肇事當地即157縣道雖為劃有分向限制線路段
    ，惟警方在現場圖標示之乙車行駛方向及遭撞擊後停止地點
    ，未劃有分向限制線，又本院依上開影像檔案當庭勘驗結果
    為「原告車輛直行在車道，原告車道與對向車道之間有畫雙
    黃線，突然對向車道有汽車與左前方的機車發生碰撞，機車
    在未畫設雙黃線路段彈跳進入原告車道，沒有跡象顯示機車
    要駛進原告車道」，亦見該處未劃有分向限制線。又依上開
    卷宗所附談話紀錄，被告向警陳述係因反應不及而撞擊乙車
    ，楊允毅向警陳述係在該路口即未劃有分向限制線路段待轉
    ，原告向警陳述係行駛在對向車道，因甲車碰撞乙車，乙車
    乃噴飛碰撞丙車等語，經核與上開卷宗所附現場圖、調查報
    告表、照片及前揭勘驗結果相符，堪信本件事故係因被告未
    注意車前狀況及兩車並行之間隔碰撞乙車造成，被告違反道
    路交通安全規則第94條第3項規定，為肇事原因，楊允毅與
    原告均未違規，無肇事因素，被告所辯，尚非可採。是原告
    主張被告因過失不法毀損丙車，應對原告負損害賠償責任，
    合於民法第184條第1項前段規定，應屬有據。
民事訴訟法第222條第2項規定「當事人已證明受有損害而不能
  證明其數額或證明顯有重大困難者，法院應審酌一切情況，依
  所得心證定其數額」；民法第196條規定「不法毀損他人之物
  者，被害人得請求賠償其物因毀損所減少之價額」；所得稅法
  第51條第1項前段、第2項前段規定「固定資產之折舊方法，以
  採用平均法、定率遞減法、年數合計法、生產數量法、工作時
  間法或其他經主管機關核定之折舊方法為準」、「各種固定資
  產耐用年數，依固定資產耐用年數表之規定」，第121條規定
  「本法施行細則、固定資產耐用年數表及遞耗資產耗竭率表，
  由財政部定之」。依所得稅法第51條第2項、第121條授權訂定
  之固定資產耐用年數表，非運輸業用之汽車耐用年數為5年。
  被害人依民法第196條請求賠償物被毀損所減少之價額，得以
  修復費用為估定之標準，但以必要者為限（例如：修理材料以
  新品換舊品，應予折舊），至於在侵權行為損害賠償之法律關
  係中，法院得衡量該固定資產之性質及使用狀況，擇定折舊方
  法，以為新品換舊品時計算其折舊額之參考。又損害賠償之目
  的在於填補所生之損害，其應回復者，並非「原有狀態」，而
  係損害事故發生前之「應有狀態」，自應將事故發生後之變動
  狀況悉數考慮在內，故於物被毀損時，被害人除得請求修補或
  賠償修復費用，以填補技術性貶值之損失而回復物之物理性原
  狀外，就其物因毀損所減少之交易價值，亦得請求賠償，以填
  補交易性貶值之損失而回復物之價值性原狀。經查：
㈠拖吊費2,000元部分：原告主張其於111年4月3日委由拖吊廠將
  丙車拖吊至修理廠待修，支出拖吊費2,000元之事實，業據其
  提出形式上為被告不爭執之免用統一發票收據為證。被告空言
  辯稱上開費用過高，自非可採。是原告主張受有拖吊費損害2,
  000元，堪信為真。
㈡修復費用120,598元部分：
1.原告主張其委由修理廠修復丙車，支出修復費用120,598元，
  包含工資30,190元、零件90,408元之事實，業據其提出形式上
  為被告不爭執之維修明細表、電子發票為證，堪信為真。上開
  零件部分，係以新零件更換舊零件，依上說明，即有折舊必要
  ；至工資部分，自無所謂折舊。是被告辯稱零件部分應予折舊
  ，核屬可採；其辯稱工資部分應予折舊，尚屬無據。
2.依前開交通事故卷宗所附車籍資料，丙車係於106年1月出廠之非運輸業用汽車，惟不知當月何日，應類推適用民法第124條第2項後段，推定為106年1月15日，是其遭毀損時出廠已逾5年，宜以定率遞減法計算折舊。修復費用中，零件90,408元部分按附表所示定率遞減法計算折舊後為9,044元，連同無庸折舊之其餘費用合計39,234元（計算式：9,044+30,190＝39,234）。是原告主張受有修復費用損害39,234元，堪信為真；逾此部分，尚屬無憑。
㈢不能使用丙車損害82,000元部分：原告主張丙車於111年4月3日
  拖吊至修理廠待修，然被告屢次藉口不依兩造約定前往修理廠
  協議修復工作內容，原告只得指示修理廠於111年5月26日開工
  ，至111年6月24日完工，原告自111年4月3日起至111年6月24
  日止之82日期間不能使用丙車之事實，為被告不爭執，堪信為
  真。原告主張上開期間需向親友借車代步，以每日損害1,000
  元計算，受有損害82,000元之事實，為被告否認，並以金額過
  高置辯。本院認為，原告於上開期間不能使用丙車，當受有相
  當於支出租金租賃同品質汽車以供使用之損害，又丙車遭毀損
  時出廠已逾5年，爰依民事訴訟法第222條第2項規定，認原告
  因不能使用丙車所受相當於租金損害為每日800元，於上開期
  間合計65,600元（計算式：800*82＝65,600）。是原告主張受
  有不能使用丙車損害65,600元，堪信為真；逾此部分，尚屬無
  憑。
㈣丙車交易性貶值120,000元部分：原告主張修理廠雖修復丙車，
  然丙車既發生事故，將來無法以無事故之市價出賣，受有交易
  性貶值之事實，為被告不爭執，堪信為真。原告主張交易性貶
  值120,000元，為被告否認，並以金額過高置辯。本院認為，
  原告已證明受有交易性貶值損害，而兩造均未就該項損害聲請
  鑑定或調查其他證據，為節省兩造因舉證所耗勞力、時間、費
  用，爰按前開車籍資料所示車況，及車損照片、維修明細表單
  所示毀損情形，審酌丙車為106年1月出廠、排氣量1,598CC、
  非運輸業用之本國產汽車，依民事訴訟法第222條第2項規定，
  認定丙車因毀損造成之交易性貶值為50,000元。是原告主張受
  有丙車交易性貶值損害50,000元，堪信為真；逾此部分，尚屬
  無憑。
綜上所述，原告所受損害合計156,834元（計算式：2,000+39,2
  34+65,600+50,000＝156,834）。從而原告依侵權行為法律關係
  ，請求被告給付156,834元，為有理由，應予准許；逾此部分
  為無理由，應予駁回。
本件係適用簡易程序所為被告敗訴之判決，就原告勝訴部分，
  應依職權宣告假執行，及依職權確定訴訟費用額為4,410元（
  第一審裁判費），酌量命兩造以比例分擔。
本件判決事證已臻明確，兩造其餘主張及舉證，核與判決結果
  無影響，不另論述。 
中　　華　　民　　國　　111 　年　  10　　月　　21　　日
               臺灣嘉義地方法院嘉義簡易庭
                         法　官  廖政勝
以上正本係照原本作成。　　　　　　　　　　　　　　　　　
如不服本判決，應於判決送達後20日內，向本院提出上訴狀，並
按應送達於他造之人數提出繕本或影本，及繳納第二審裁判費。
中　　華　　民　　國　　111 　年　　10　　月　　21　　日
                         書記官  林金福
附表：
依行政院所頒固定資產耐用年數表及固定資產折舊率之規定，【
非運輸業用客車、貨車】之耐用年數為5年，依定率遞減法每年
折舊1000分之369，另依營利事業所得稅查核準則第95條第6項規
定「固定資產提列折舊採用定率遞減法者，以1年為計算單位，
其使用期間未滿1年者，按實際使用之月數相當於全年之比例計
算之，不滿1月者，以1月計」，上開【非運輸業用客車、貨車】
自出廠日迄本件車禍發生時，已使用逾5年，則零件扣除折舊後
之修復費用估定為9,044元。計算式：
折舊時間           金額
第1年折舊值        90,408×0.369=33,361
第1年折舊後價值    90,408-33,361=57,047
第2年折舊值        57,047×0.369=21,050
第2年折舊後價值    57,047-21,050=35,997
第3年折舊值        35,997×0.369=13,283
第3年折舊後價值    35,997-13,283=22,714
第4年折舊值        22,714×0.369=8,381
第4年折舊後價值    22,714-8,381=14,333
第5年折舊值        14,333×0.369=5,289
第5年折舊後價值    14,333-5,289=9,044